臺北高等行政法院判決
　　　　　　　　　　　　　　　　　　 93年度訴字第01462號
　　　　　　　　　　　　　　　.
原　　　告　甲○○
被　　　告　臺北市政府
代　表　人　乙○○（市長）
訴訟代理人　丁○○
　　　　　　丙○○
上列當事人間因都市計畫法事件，原告不服內政部中華民國93年
3月8日台內訴字第0930002428號訴願決定，提起行政訴訟。本院
判決如下：
    主  文
原告之訴駁回。
訴訟費用由原告負擔。
    事  實
一、事實概要：
    原告在位於都市計畫第4種商業區（原屬第3種商業區）內之
    臺北市○○區○○路52號3樓建築物（下稱系爭建築物），
    開設「東京館健身中心」，經被告所屬警察局中山分局於民
    國（下同）92年12月2日在現場查獲，擺設電子遊戲機「小
    瑪琍」一檯（下稱系爭電子遊戲機），被告認原告違規使用
    系爭建築物為電動玩具店場所，違反都市計畫法第34條、都
    市計畫法臺北市施行細則第10條之1及臺北市土地使用分區
    管制規則第8條之1規定，乃依都市計畫法第79條第1項規定
    ，以92年12月9日府都一字第09224819200號函處原告新臺幣
    （下同）10萬元罰鍰，並勒令停止使用。原告不服，以東京
    館健身中心自SARS爆發以來即未營業，雖有擺設電子遊戲機
    「小瑪琍」一檯，亦未插電，既未使用更無停止使用之可言
    云云，提起訴願，遭訴願決定駁回，遂向本院提起行政訴訟
    。
二、兩造聲明：
　(一)原告聲明：（原告未於最後辯論期日到場，茲就其先前提出
                之書狀整理其聲明及陳述如下：）
    1.訴願決定及原處分均撤銷。
    2.訴訟費用由被告負擔。
  (二)被告聲明：
    1.駁回原告之訴。
    2.訴訟費用由原告負擔。
三、兩造之爭點：原告有無於92年12月2日在系爭建物開設之東
    京館健身中心，擺設電子遊戲機「小瑪琍」一檯，而違反都
    市計畫法第34條、都市計畫法臺北市施行細則第10條之1及
    臺北市土地使用分區管制規則第8條之1規定？
  (一)原告主張：
    1.查原告開設「東京館健身中心」，SARS期間爆發以來，即
      未再營業，上開電子遊戲機「小瑪琍」一台雖放置於上開
      建築物內，惟並未曾使用，更無營業或違法使用之可言，
      尤以被告到場查察時，上開電子遊戲機「小瑪琍」更未插
      電，毫無使用之狀態，不能僅因暫放置「小瑪琍」一台，
      即遽認違規使用為電動玩具店，被告所為處分顯非適法，
      且既未使用更無勒令停止使用之可言。
    2.綜上所陳，被告所為處分，顯有違誤，請判決如起訴之聲
      明。
  (二)被告主張：
    1.按都市計畫法第35條規定：「商業區為促進商業發展而劃
      定，其土地及建築物之使用，不得有礙商業之便利」。都
      市計畫法臺北市施行細則第10條之1：「... 二、商業區
      ：以建築商場 (店)及供商業使用之建築物為主，不得為
      有礙商業之便利、發展或妨礙公共安全、衛生之使用。..
      . 」臺北市土地使用分區管制規則第23條：「在第三種商
      業區內得為左列規定之使用：一、允許使用：（一）第二
      組：多戶住宅。...。（三十二）第五十一組：公害最輕
      微之工業。二、附條件允許使用：（一）第七組：醫療保
      健服務業之精神病院。...。（八）第五十二組：公害較
      輕微之工業。」臺北市土地使用分區管制規則第二十四條
      ：「在第四種商業區內的為左列規定之使用：一、允許使
      用（一）第一組：多戶住宅。...。（三十二）第五十一
      組：公害最輕微之工業。二、附條件允許使用（一）第七
      組：醫療保健服務業之精神病院。（六）第五十二組：公
      害最輕微之工業。」都市計畫法第79條：「都市計畫範圍
      內土地或建築物之使用，或從事建造、採取土石、變更地
      形，違反本法或內政部、直轄市、縣 (市)( 局)政府依本
      法所發布之命令者，當地地方政府或鄉、鎮、縣轄市公所
      得處其土地或建築物所有權人、使用人或管理人新臺幣六
      萬元以上三十萬元以下罰鍰，並勒令拆除、改建、停止使
      用或恢復原狀。不拆除、改建、停止使用或恢復原狀者，
      得按次處罰，並停止供水、供電、封閉、強制拆除或採取
      其他恢復原狀之措施，其費用由土地或建築物所有權人、
      使用人或管理人負擔。前項罰鍰，經限期繳納，屆期不繳
      納者，依法移送強制執行。」
    2.查原告於台北市○○區○○路52號3樓建築物，開設「東
      京館健身中心」，位於都市計畫第4種商業區（原屬第3種
      商業區）內，未經許可，即於系爭建築物內擺設電子遊戲
      機「小瑪琍」乙檯，違規使用為電動玩具店場所，案經被
      告所屬警察局中山分局於92年12月2日查獲，被告所屬警
      察局中山分局並以92年12月3日北市警中分行字第0926601
      8300號函查報在案，按檢附之刑事案件移送書及實施臨檢
      紀錄所示：「一、犯罪嫌疑人甲○○，...，意圖營利，
      涉嫌在自己所開設東京館健康中心，陳列擺設經公告查禁
      之賭博電玩小瑪琍，供不特定人賭玩，... 當場查獲小瑪
      琍一檯及賭資新台幣貳仟玖佰元，...。二、... 當場在
      指壓床第三間包廂內查獲經濟部公告查禁之賭博電玩小瑪
      琍一檯，螢幕顯示並插有電源，... 並查扣賭資十元硬幣
      共新台幣貳仟玖佰元。... 甲○○供稱... 是其本人於民
      國九十二年十一月二十六日開始陳列至今，... 以一比一
      方式與賭客對賭，機台內均裝置有投、退幣口。」。再查
      依原告偵訊筆錄所示：「... 該店負責人是我本人，經營
      該店距今約有二年半時間。... 警方人員會同我在店裡推
      拿室第三間包廂內查獲我陳列公告查禁賭博性電玩小瑪琍
      一檯。... 警方查察時有螢幕顯示並插有電源。... 共查
      獲機檯內賭資貳仟玖佰元（十元硬幣）。... 於九十二年
      十一月二十六日即陳列於店內，供客人打玩。機檯賭博方
      式是以一比一與客人對賭論輸贏，機台內並設置有投、退
      幣口。... 陳設地點門沒有上鎖。...因時機不好想要貼補
      家用。... 」事證業已明確。
    3.又原告所負責之系爭建築物，位於都市計畫第4種商業區
      （原屬第3種商業區）內，使用組別及使用項目，自應符
      合臺北市土地使用分區管制規則第23條、第24條規定，然
      該等條文內並無可供電動玩具店之使用組別，故今查獲於
      系爭建築物內擺設賭博性電子遊戲機，違規使用為電動玩
      具店場所，已明屬違反臺北市土地使用分區管制規則之規
      範。觀諸原告之違法情節既已明確，被告援引都市計畫法
      第79條之規定，於92年12月9日以府都一字第09224819200
      號函處以10萬元罰鍰並勒令停止使用，並無違誤。
    4.末查行政機關對人民不履行政法上義務時，進一步以強制
      力迫其履行義務或督促使其與履行義務同一狀態時，所採
      取之實力強制方式與程度，均應符合比例原則，於能實現
      義務之方法中選擇對義務人侵害最小之方法實施之，不得
      逾必要之程度。故原告使用之系爭建築物違反都市計畫法
      第79條中：「違反本法或內政部、直轄市、縣 (市)( 局)
      政府依本法所發布之命令者」規定，業如前述，依法自應
      適用該法規定予以處分之。且為阻遏系爭建築物繼續供作
      擺設賭博性電子遊戲機使用，暨貫徹都市計畫法規定並保
      護公共利益，端正社會風氣，被告依都市計畫法第79條規
      定，處使用人（原告）10萬元罰鍰並勒令停止使用，核與
      比例原則相符；從而，原處分並無不合。
    5.綜上所述，本件原告之訴顯為無理由，訴願決定原處分仍
      以維持，並無未洽，請依法駁回原告之訴。
    理  由
一、本件原告經合法通知，無正當理由未於言詞辯論期日到場，
    核無民事訴訟法第386條各款所列情形，爰依行政訴訟法第
    218條準用民事訴訟法第385條第1項前段，由被告聲請而為
    一造辯論判決，合先敘明。
二、按都市計畫法第35條及第79條第1項規定：「商業區為促進
    商業發展而劃定，其土地及建築物之使用，不得有礙商業之
    便利。」「都市計畫範圍內土地或建築物之使用，或從事建
    造、採取土石、變更地形，違反本法或內政部、直轄市、縣
    (市)( 局)政府依本法所發布之命令者，當地地方政府或鄉
    、鎮、縣轄市公所得處其土地或建築物所有權人、使用人或
    管理人新臺幣6萬元以上30萬元以下罰鍰，並勒令拆除、改
    建、停止使用或恢復原狀。不拆除、改建、停止使用或恢復
    原狀者，得按次處罰，並停止供水、供電、封閉、強制拆除
    或採取其他恢復原狀之措施，其費用由土地或建築物所有權
    人、使用人或管理人負擔。」次按都市計畫法臺北市施行細
    則第10條之1：「前條各使用分區使用限制如左：．．．二
    商業區：以建築商場（店）及供商業使用之建築物為主，不
    得為有礙商業之便利、發展或妨礙公共安全、衛生之使用。
    」、臺北市土地使用分區管制規則第23條：「在第三種商業
    區內得為左列規定之使用：一允許使用：(一)第2組：多戶住
    宅。．．．。（三二）第51組：公害最輕微之工業。二附條
    件允許使用：(一)第7組：醫療保健服務業之精神病院。．．
    ．。(八)第52組：公害較輕微之工業。」同管制規則第24條：
    「在第四種商業區內的為左列規定之使用：一允許使用(一)第
    一組：多戶住宅。．．．。（三二）第51 組：公害最輕微
    之工業。二附條件允許使用(一)第七組：醫療保健服務業之精
    神病院。(六)第52組：公害最輕微之工業。」是知，依都市計
    畫第四種商業區及第三種商業區內之建築物或土地，依臺北
    市土地使用分區管制規則第23條、第24條規定，並無可允許
    使用或附條件允許使用作為電動玩具店之組別。
三、查原告在系爭建築物開設「東京館健身中心」，業據其在起
    訴狀承認在卷足考，而東京館健身中心座落臺北市○○區○
    ○路52號3樓，屬都市計畫第4種商業區（原屬第3種商業區
    ）內，亦據被告查明載述在92年12月9日府都一字第
    09224819200號函足佐，復為原告所不爭執，堪認為真實。
    兩造爭議在：原告主張被告所屬在系爭建築物查獲賭博性電
    玩小瑪琍壹檯，經久未用，並無營業或違法使用情形，被告
    據以處罰有誤等語，是否可採？
四、經查，系爭電子遊戲機一檯於被告所屬警察局中山分局查獲
    當時，的確處於違規使用狀態之事實，已據原告本人陳明在
    警訊筆錄：「．．．警方人員會同我在店裡．．．查獲．．
    ．賭博性電玩小瑪琍壹檯。．．．警方查察時有螢幕顯示插
    有電源。．．．共查獲機台內賭資新臺幣貳仟玖佰元（十元
    硬幣）。」有臺北市政府警察局中山分局中山一派出所92年
    12月2日對原告偵訊（調查）筆錄、照片8張及臨檢紀錄表均
    影本各一份附卷可稽，足見原告訴稱系爭建築物查獲賭博性
    電玩小瑪琍壹檯經久未用，並無營業或違法使用等情，與查
    獲當初所陳有異，應屬不實而無足憑採，是其在無允許使用
    或附條件允許使用之下，作為電動玩具店使用，業已違反都
    市計畫法第35條、都市計畫法臺北市施行細則第10條之1及
    臺北市土地使用分區管制規則第23條、第24條規定之事實，
    洵堪認定。
五、從而原告所訴，委無足採，被告引據首揭規定，審認系爭建
    築物位於都市計畫第四種商業區（原屬第三種商業區）內，
    違規使用為電動玩具場所，乃依都市計畫法第79條規定，裁
    處原告（建築物使用人）10萬元，並勒令停止使用，即無違
    誤，訴願決定予以維持亦無不合。原告仍執前詞訴請撤銷，
    為無理由，應予駁回。
據上論結，本件原告之訴為無理由，依行政訴訟法第218條、第
98條第3項前段，民事訴訟法第385條第1項前段，判決如主文。
中　　華　　民　　國　　94　　年　 　7　　月　　7　　 日
                 臺 北 高 等 行 政 法 院   第 六 庭
                             審 判 長 法  官　林  樹  埔
                                      法  官　許  瑞  助
                                      法  官　陳  鴻  斌
上為正本係照原本作成。
如不服本判決，應於送達後20日內，向本院提出上訴狀並表明上
訴理由，如於本判決宣示後送達前提起上訴者，應於判決送達後
20日內補提上訴理由書（須按他造人數附繕本）。
中　　華　　民　　國　　94　　年　 　7　　月　　7　　 日
                                      書記官  蔡  逸  萱
